# 关于验资的一点问题

提问人：松虚子 时间：2011-10-02 14:15:11
A公司是一家独资外企，它准备与母公司B在外地联合成立一家外商独资公司C，由于准备买地所以A向投资地的财政局交付了 1000 万元的投标保证金。当地人员承诺在C公司办理验资时将这 1000 万元的保证金打到C公司开立的验资户上，并会在此时与银行、A公司、B公司签定四方协议，证明该 1000 万元是A公司投入C公司的投资款，验资完后将这 1000 万元以C公司的名义重新打入财局的账号上。将来拿到的地是在C公司名下。由于验资时这 1000 万元不是以A公司名义打到验资户的，那么CPA可否以四方协议作为认定该款项属于A公司投资款的依据，并在验资报告中将这笔款项登记在A公司名下。

回答人：chenyiwei
赞同流风回雪意见。由于注册资本和实收资本概念在法律上有特定的含义，因此验资是非常注重法律形式的业务，绝对的“法律形式优先”，会计上传统的“实质重于形式”和重要性原则不适用于验资业务和实收资本的会计处理。

回答人：chenyiwei
回复 松虚子 的帖子
根据《公司注册资本登记管理规定》（国家工商行政管理总局令第 22 号）第九条规定，“股东或者发起人必须以自己的名义出资”。对于该条的确切含义，实务中可能有不同的理解。一般理解的做法应当是投资款应当从认缴该出资的股东的账户直接以“投资款”的名义汇入以被审验单位名义开立的验资户。
在你说的案例中，尽管可能存在四方协议，但这种“代出资”仍然可能存在明显的瑕疵。例如财政局作为国家机关，本身不能直接作为投资主体设立企业，其划款到验资户是什么性质？财政局和真正的股东之间是什么关系，是否将事实背景说清楚了，是否存在债权关系？如果财政局和真正股东A之间存在债权关系的，是否因此将所形成的股权作为质押？等等。鉴于验资的高度法律风险，务必确保出资过程严格符合法律形式要求，以绝后患。

提问人：lhteee 时间：2011-10-04 19:12:33
实务中，与有关部门（特别是政府部门）沟通不是那么简单， 除非你不想接该单业务。 学习了，看来以后我要注意防范风险啦！！！ 另外，诸位老师说的以后比较麻烦是不是指的“上市”？？

回答人：chenyiwei
不单是指上市。以后的会计信息质量检查、会计师事务所执业质量检查、万一该企业以后出事被人以“当初出资不实”为借口将验资会计师卷入进来......等等。验资本质上就是法律形式，确保严格遵循法律形式最重要。